臺灣雲林地方法院刑事判決
110年度訴字第641號
                                      111年度訴字第177號
公  訴  人  臺灣雲林地方檢察署檢察官
被      告  李冠葦



上列被告因違反毒品危害防制條例案件，經檢察官提起公訴（11
0年度毒偵字第935號、第1580號），被告於準備程序中對被訴事
實為有罪之陳述，經本院合議庭裁定由受命法官獨任進行簡式審
判程序，合併判決如下：
    主  文
甲○○犯施用第一級毒品罪，共貳罪，各處有期徒刑陸月，如易科
罰金，均以新臺幣壹仟元折算壹日。又犯施用第二級毒品罪，處
有期徒刑貳月，如易科罰金，以新臺幣壹仟元折算壹日。應執行
有期徒刑玖月，如易科罰金，以新臺幣壹仟元折算壹日。
    事  實
一、甲○○基於施用第一、二級毒品之各別犯意，分別為下列犯行
    ：
　㈠基於施用第一級毒品之犯意，於民國110年5月17日下午4時10
    分許為警採尿時點往前回溯72小時內之某時，在雲林縣斗南
    鎮某路邊，以將海洛因摻入香菸內再點燃後吸食所生煙霧之
    方式，施用第一級毒品海洛因1次。嗣經警於調查另案他人
    涉嫌持有第一級毒品案件時，徵得當時在場之甲○○同意後採
    集其尿液送驗，檢驗結果呈嗎啡之陽性反應，始悉上情。
　㈡基於施用第二級毒品之犯意，於110年9月28日下午某時許（
    起訴書誤載為110年9月26日凌晨1、2時許，業經檢察官當庭
    更正），在所駕駛之不詳車輛上，以將第二級毒品甲基安非
    他命置於玻璃球內點火燒烤後吸食所生煙霧之方式，施用第
    二級毒品甲基安非他命1次。另基於施用第一級毒品之犯意
    ，於110年9月29日凌晨4時許，在雲林縣大埤鄉某路邊，以
    將第一級毒品海洛因摻水稀釋後置於針筒內再注射身體血管
    之方式，施用第一級毒品海洛因1次。嗣於110年9月29日下
    午2時20分許，因涉嫌另案竊盜案件，在雲林縣警察局斗南
    分局大埤分駐所內為警調查，經警徵得其同意後採集其尿液
    送驗，甲○○於警發覺前自首上開施用第二級毒品犯行而接受
    裁判，並因其尿液檢驗結果呈甲基安非他命、嗎啡之陽性反
    應，始查知上情。
二、案經雲林縣警察局斗六分局、雲林縣警察局斗南分局報告臺
    灣雲林地方檢察署檢察官偵查起訴。
    理  由
壹、程序方面：
一、被告甲○○本案所犯並非死刑、無期徒刑、最輕本刑為3年以
    上有期徒刑之罪或高等法院管轄第一審案件，其於準備程序
    進行中，先就被訴事實為有罪之陳述（見本院641號卷第161
    至162頁），經告知其簡式審判程序之旨，並聽取公訴人及
    被告之意見後，本院業已依刑事訴訟法第273條之1第1項之
    規定，裁定由受命法官獨任以簡式審判程序進行本案之審理
    ，是本案之證據調查，依刑事訴訟法第273條之2規定，自不
    受同法第159條第1項、第161條之2、第161條之3、第163條
    之1及第164條至第170條規定之限制。
二、按犯第10條之罪者，檢察官應聲請法院裁定，或少年法院（
    地方法院少年法庭）應先裁定，令被告或少年入勒戒處所觀
    察、勒戒，其期間不得逾2月。觀察、勒戒後，檢察官或少
    年法院（地方法院少年法庭）依據勒戒處所之陳報，認受觀
    察、勒戒人無繼續施用毒品傾向者，應即釋放，並為不起訴
    之處分或不付審理之裁定；認受觀察、勒戒人有繼續施用毒
    品傾向者，檢察官應聲請法院裁定或由少年法院（地方法院
    少年法庭）裁定令入戒治處所強制戒治，其期間為6個月以
    上，至無繼續強制戒治之必要為止。但最長不得逾1年。依
    前項規定為觀察、勒戒或強制戒治執行完畢釋放後，3年後
    再犯第10條之罪者，適用前2項之規定。又觀察、勒戒或強
    制戒治執行完畢釋放後，3年內再犯第10條之罪者，檢察官
    或少年法院（地方法院少年法庭）應依法追訴或裁定交付審
    理，毒品危害防制條例第20條第1項至第3項、第23條第2項
    分別定有明文。準此，除檢察官優先適用毒品危害防制條例
    第24條命附條件緩起訴處分處遇（不論幾犯，亦無年限）外
    ，對於施用毒品初犯者，即應適用第20條第1項、第2項為機
    構內之觀察、勒戒或強制戒治；若於上開機構內處遇執行完
    畢釋放後，「3年內再犯」者，依第23條第2項規定，應依法
    追訴；倘於「3年後再犯」，自應再回歸到傳統醫療體系機
    構內重為觀察、勒戒或強制戒治之治療。又關於施用毒品者
    所謂「3年後再犯」，係指只要本次再犯（不論修正施行前
    、後）距最近1次觀察、勒戒或強制戒治執行完畢釋放，已
    逾3年者，即該當之，不因其間有無犯第10條之罪經起訴、
    判刑或執行而受影響（最高法院刑事大法庭109年度台上大
    字第3826號裁定意旨參照）。經查，被告前因施用第二級毒
    品案件，經臺灣新北地方法院以107年度毒聲字第326號裁定
    送勒戒處所執行觀察、勒戒，嗣因認有繼續施用毒品傾向，
    再經同院裁定令入戒治處所施以強制戒治，於108年12月19
    日停止處分之執行等情，有臺灣高等法院被告前案紀錄表在
    卷可稽（見本院訴177號卷第59至86頁），是被告於最近1次
    強制戒治執行完畢釋放後，3年內再犯本案施用第一、二級
    毒品犯行（犯罪事實之認定詳後述），自已符合前揭毒品危
    害防制條例第23條第2項所定追訴要件，則檢察官就被告本
    案施用第一、二級毒品犯行予以追訴，核無違誤。
貳、實體方面：
一、認定事實所憑之證據及理由：
    上揭事實，業據被告於警詢、偵訊、本院準備程序中及審理
    時均坦承不諱（見毒偵935號卷第95至96頁；毒偵1580號卷
    第9至11、85至87頁；本院訴641號卷第88、150、161至163
    、172、176頁），犯罪事實一、㈠部分，另有雲林縣警察局
    斗六分局委託檢驗尿液代號與真實姓名對照表（尿液編號OD
    00000000號）、立人醫事檢驗所110年6月25日濫用藥物尿液
    檢驗報告（檢體編號OD00000000號）、正修科技大學超微量
    研究科技中心111年3月31日尿液檢驗報告（見毒偵935號卷
    第19至22頁；本院訴641號卷第179頁）；犯罪事實一、㈡部
    分，則有雲林縣警察局斗南分局大埤分駐所委託鑑驗尿液與
    真實姓名對照表（尿液編號OZ000000000號）、立人醫事檢
    驗所110年10月20日濫用藥物尿液檢驗報告（檢體編號OZ000
    000000號）、正修科技大學超微量研究科技中心111年1月5
    日尿液檢驗報告（見毒偵1580號卷第13至14、17、93頁）等
    證據在卷可佐，堪認被告所為任意性自白核與事實相符，應
    值採信。綜上，本案事證明確，被告前開施用第一、二級毒
    品犯行均堪認定，應予依法論科。
二、論罪科刑：
  ㈠核被告上揭犯罪事實一、㈠所為，係犯毒品危害防制條例第10
    條第1項之施用第一級毒品罪；上揭犯罪事實一、㈡所為，各
    係犯毒品危害防制條例第10條第2項、第1項之施用第二級、
    第一級毒品罪。被告各次持有第一級毒品海洛因、第二級毒
    品甲基安非他命進而施用，其持有第一、二級毒品之低度行
    為，皆為其施用第一、二級毒品之高度行為所吸收，均不另
    論罪。又被告本案犯罪事實一、㈠及㈡所示各次施用第一、二
    級毒品犯行，犯罪時間顯可區隔，且犯意各別，應予分論併
    罰。
  ㈡被告固有起訴書所記載之公共危險、違反槍砲彈藥刀械管制
    條例及竊盜等前科（見本院訴177號卷第39、59至86頁），
    但檢察官就被告構成累犯之事實及應加重其刑事項，未具體
    指出證明之方法，本院參照最高法院刑事大法庭110年度台
    上大字第5660號裁定意旨，僅將被告之前科紀錄列入刑法第
    57條第5款「犯罪行為人之品行」之量刑審酌事由（詳後述
    ），爰不依累犯規定加重其刑。
  ㈢按刑法第62條所謂自首，係以犯人在其犯罪未發覺前，向該
    管公務員自承犯罪，而受裁判為要件。所謂「發覺」，固非
    以有偵查犯罪權之機關或人員確知其人犯罪無誤為必要，而
    於對其發生嫌疑時，即得謂為已發覺；但此項對犯人之嫌疑
    ，仍須有確切之客觀事實根據得為合理之可疑者，始足當之
    ，若單純主觀上之懷疑，尚不得謂已發生嫌疑（最高法院10
    8年度台上字第1058號判決意旨參照）。參諸被告之警詢筆
    錄（見毒偵1580號卷第10至11頁），可知被告於109年9月29
    日下午因涉嫌另案竊盜案件，在雲林縣警察局斗南分局大埤
    分駐所接受警方調查，其於同日下午2時20分許固曾經警徵
    得其同意後採集其尿液，惟被告於採尿後為警製作筆錄時，
    即主動坦認本案施用第二級毒品甲基安非他命之犯行。再依
    當日承辦員警所述，警方於109年9月29日係受理被告涉嫌之
    住宅竊盜案件，被告留在案發現場之車輛，經警方執行搜索
    ，並未查獲毒品，僅發現有剪過之吸管，被告當時精神有點
    恍惚，惟警方並沒有掌握被告施用毒品之相關事證，被告至
    派出所後係主動配合採尿（見本院訴177號卷第47頁之本院1
    11年4月7日公務電話紀錄單所載），由此足認被告係在警方
    尚無確切根據合理懷疑其有本案施用第二級毒品犯行時，即
    主動向警方坦認有於採尿前施用第二級毒品之事實（惟被告
    斯時並未一併坦認犯罪事實一、㈡所示之施用第一級毒品犯
    行），應符合自首要件，爰依刑法第62條前段規定，就其犯
    罪事實一、㈡所犯施用第二級毒品罪，減輕其刑。
  ㈣爰審酌被告前已因施用毒品案件，經施以觀察、勒戒及強制
    戒治，猶未能戒除毒癮，又再犯本案施用第一、二級毒品犯
    行，戕害自己身心健康，顯示其意志力不堅，亦無視國家對
    杜絕毒品犯罪之禁令，所為實不可取；再考量施用毒品之犯
    罪，雖就犯罪之結果觀之，僅屬施用者自我戕害之行為，然
    因毒品取得之過程，勢必涉及毒品販賣或轉讓等犯罪，而施
    用毒品者因亟欲施用毒品，經常衍生其他暴力或財產犯罪，
    更甚而墮入販賣毒品之重大犯罪，如未給予適當之刑事處遇
    ，對於社會治安之危害不容輕忽；另被告前因公共危險案件
    ，曾經臺灣新北地方法院以107年度交簡字第423號判決判處
    有期徒刑3月確定，有上開被告之前案紀錄表在卷可稽（見
    本院訴177號卷第73至74頁），難認素行良好，惟念及被告
    犯後始終坦承犯行之態度尚可，且其本案所為乃戕害自我健
    康之行為，並未侵害他人權益，兼衡被告自陳為國中肄業之
    智識程度，及其目前從事載運雞隻至臺北市場販售之工作，
    日薪約新臺幣1,500至1,600元不等，家中尚有罹患大腸癌之
    父親賴其照顧之家庭生活、工作經濟狀況等一切情狀（見本
    院訴641號卷第177頁），分別量處如主文所示之刑，並均諭
    知易科罰金之折算標準。復基於數罪併罰限制加重與多數犯
    罪責任遞減原則，斟酌被告本案犯罪事實一、㈠及㈡所犯之施
    用第一、二級毒品罪，犯罪態樣雷同，亦係侵害同種類法益
    ，為免其因重複同種類犯罪，以實質累加之方式定應執行刑
    ，致使刑度超過其行為之不法內涵，而違反罪責原則，爰就
    其本案所犯3罪，合併定其應執行之刑如主文所示，並諭知
    易科罰金之折算標準。至被告本案施用第一、二級毒品犯行
    所使用之香菸、注射針筒及玻璃球均未扣案，審酌該等器材
    取得容易、價值非鉅，縱宣告沒收，對於犯罪預防並無太大
    作用，故認為均無庸沒收、追徵價額，附此敘明。
據上論斷，應依刑事訴訟法第273條之1第1項、第299條第1項前
段，毒品危害防制條例第10條第1項、第2項，刑法第11條前段、
第62條前段、第41條第1項前段、第51條第5款，判決如主文。
本案經檢察官乙○○、吳文城提起公訴，檢察官蔡如琳到庭執行職
務。
中　　華　　民　　國　　111 　年　　4 　　月　　29　　日
                  刑事第三庭  法  官  蘇珈漪
以上正本證明與原本無異。
如不服本判決應於收受判決後20日內向本院提出上訴書狀，並應
敘述具體理由；其未敘述上訴理由者，應於上訴期間屆滿後20日
內向本院補提理由書。「切勿逕送上級法院」。
                              書記官  曾百慶
中　　華　　民　　國　　111 　年　　4 　　月　　29　　日

附錄本案論罪科刑法條全文：
毒品危害防制條例第10條
施用第一級毒品者，處6月以上5年以下有期徒刑。
施用第二級毒品者，處3年以下有期徒刑。